臺灣臺中地方法院民事判決
111年度沙簡字第133號
原      告  AB000-H109228（真實姓名年籍及住所均詳卷）
被      告  楊淳栢      
上列被告因違反性騷擾防治法案件（案號：110年度易字第1757
號），經原告提起刑事附帶民事訴訟請求損害賠償（案號：110
年度附民字第1131號），由本院刑事庭裁定移送前來，經本院於
民國111年8月30日言詞辯論終結，判決如下：
    主      文
被告應給付原告新臺幣參萬壹仟柒佰貳拾元，及自民國一一○年
十一月五日起至清償日止，按週年利率百分之五計算之利息。
原告其餘之訴駁回。
訴訟費用由被告負擔百分之十，餘由原告負擔。
本判決原告勝訴部分得假執行。但被告如以新臺幣參萬壹仟柒佰
貳拾元，為原告預供擔保，得免為假執行。
原告其餘假執行之聲請駁回。
    事實及理由
壹、程序方面：
    按性騷擾事件之調查，應以不公開方式為之，並保護當事人
    之隱私及其他人格法益；處理性騷擾事件之所有人員，對於
    當事人之姓名或其他足以辨識身分之資料，除有調查之必要
    或基於公共安全之考量者外，應予保密，性騷擾防治準則第
    16條、第19條第1項分別定有明文。經查，原告起訴主張被
    告涉犯性騷擾防治法第25條第1項之性騷擾罪，請求損害賠
    償，依上開說明，法院裁判自不得揭露被害人即原告之足以
    識別其身分之資料，從而，本判決爰將原告之姓名以代號標
    記，核先敘明。
貳、實體方面：
一、原告主張：（一）被告係上正汽車材料行（設址臺中市○○區
    ○○路0段000號）之負責人兼合夥人，原告則係上正汽車材料
    行之員工。詎被告竟基於意圖性騷擾之犯意，於民國109年9
    月26日下午3時30分許，在上正汽車材料行之走道，乘原告
    在排整貨單而不及抗拒之際，站在原告後方，以其生殖器部
    位頂碰原告之臀部，而以此方式對原告為性騷擾之行為。且
    被告所為前開行為，由臺灣臺中地方檢察署檢察官以110年
    度偵續字第69號向本院提起公訴，經本院以110年度易字第1
    757號刑事判決「甲○○犯性騷擾防治法第二十五條第一項之
    性騷擾罪，處有期徒刑參月，如易科罰金，以新臺幣壹仟元
    折算壹日。」為此爰依民法第184條規定侵權行為損害賠償
    之法律關係，提起本件訴訟。（二）原告所受損害共計新臺
    幣（下同）313,000元，茲分述如下：1.醫療及交通費用15,
    000元：（1）醫療費用：原告因本件事故，自109年11月6日
    起至111年4月29日止，陸續前往彰化基督教醫療財團法人彰
    化基督教醫院、漢銘基督教醫院就醫，因而支出醫療費用共
    計6,370元。（2)交通費用：原告自109年12月22日起至111
    年4月29日止，因搭乘計程車前往彰化基督教醫療財團法人
    彰化基督教醫院就醫及刑事案件出庭，因而支出計程車資合
    計5,350元。（3）保健食品費用：因彰化基督教醫療財團法
    人彰化基督教醫院之醫師建議可以吃保健食品進行調理，故
    原告自110年2月22日起至111年1月6日止，陸續購買葡眾原
    味餐包沖泡飲、葡眾寧康福膠囊、葡眾靚妍飲、葡眾銀燦餐
    包沖泡飲、康爾喜乳酸菌顆粒、YaYamini舒緩膏、清明亮膠
    囊、衛傑膠囊、百克斯膠囊、貝力耐膠囊、醣利佳膠囊、禾
    玥膠囊等保健食品，因而支出共計39,856元。2.律師諮詢費
    用18,000元：原告因不服臺灣臺中地方檢察署檢察官所為10
    9年度偵字第35951號不起訴處分，故請律師撰寫書狀聲請再
    議，因而支出8,000元。3.工作損失240,000元：原告於110
    年2月28日自上正汽車材料行離職，離職原因為變相職場罷
    凌，因被告也是上正汽車材料行老闆之一，於刑事案件提告
    及起訴後，導致原告的工作量增加，且原告於109年10月間
    向臺中市政府勞工局申訴，亦未得到友善回應，故以110年
    度勞工保險最低投保薪資24,000元計算，自110年3月1日起
    至同年10月31日止共計8個月，合計192,000元。4.精神慰撫
    金40,000元：原告因本件事故，受有精神上痛苦，為此請求
    償精神慰撫金40,000元等語等語。並聲明：（一）被告應給
    付原告313,000元及自「刑事附帶民事訴訟起訴狀」繕本送
    達被告之翌日（即110年11月5日）起至清償日止，按週年利
    率百分之6計算之利息。（二）願供擔保，請准宣告假執行
    。
二、被告則以：（一）被告對本院以110年度易字第1757號刑事
    判決提起上訴，經臺灣高等法院臺中分院以111年度侵上易
    字第3號刑事判決「上訴駁回」而告確定。（二）對於原告
    主張醫療費用、交通費用均無意見。至於原告主張保健食品
    費用，則與本件無關。（三）原告於110年2月28日自願離職
    ，有原告簽署「離職申請書」影本為證，並有證人即上正汽
    車材料行人員莊哲倫與馮齊威可以證明原告係自願離職，無
    人逼迫等語資為抗辯。並聲明：原告之訴駁回。
三、本院之判斷：　　
（一）經查，被告係上正汽車材料行（設址臺中市○○區○○路0段0
      00號）之負責人兼合夥人，原告則係上正汽車材料行之員
      工。詎被告竟基於意圖性騷擾之犯意，於109年9月26日下
      午3時30分許，在上正汽車材料行之走道，乘原告在排整
      貨單而不及抗拒之際，站在原告後方，以其生殖器部位頂
      碰原告之臀部，而以此方式對原告為性騷擾之行為。且被
      告所為前開行為，由臺灣臺中地方檢察署檢察官以110年
      度偵續字第69號向本院提起公訴，經本院以110年度易字
      第1757號刑事判決「甲○○犯性騷擾防治法第二十五條第一
      項之性騷擾罪，處有期徒刑參月，如易科罰金，以新臺幣
      壹仟元折算壹日。」被告提起上訴後，業經臺灣高等法院
      臺中分院以111年度侵上易字第3號刑事判決「上訴駁回」
      而告確定等情，業經本院依職權調閱該刑事卷宗核閱屬實
      ，並有該刑事判決在卷可稽（見本院111年度沙簡字第133
      號卷第19至23頁及第51至58頁），且為兩造所不爭執（見
      本院111年度沙簡字第133號卷第65、68、69頁），自堪信
      為真實。　　　
（二）按因故意或過失，不法侵害他人之權利者，負損害賠償責
      任。故意以背於善良風俗之方法，加損害於他人者亦同，
      民法第184條第1項定有明文。復按對他人為性騷擾者，負
      損害賠償責任。前項情形，雖非財產上之損害，亦得請求
      賠償相當之金額，其名譽被侵害者，並得請求回復名譽之
      適當處分，性騷擾防治法第9條亦有明定。復查，被告於
      上揭時、地，乘原告在排整貨單而不及抗拒之際，站在原
      告後方，以其生殖器部位頂碰原告之臀部，而以此方式對
      原告為性騷擾之行為，揆諸前揭說明，被告應負損害賠償
      責任。
（三）另按不法侵害他人之身體或健康者，對於被害人因此喪失
      或減少勞動能力或增加生活上之需要時，應負損害賠償責
      任；不法侵害他人之身體、健康、名譽、自由、信用、隱
      私、貞操，或不法侵害其他人格法益而情節重大者，被害
      人雖非財產上之損害，亦得請求賠償相當之金額，民法第
      193條第1項、第195條第1項前段分別定有明文。又按負損
      害賠償責任者，除法律另有規定或契約另有訂定外，應回
      復他方損害發生前之原狀；不能回復原狀或回復顯有重大
      困難者，應以金錢賠償其損害；損害賠償，除法律另有規
      定或契約另有訂定外，應以填補債權人所受損害及所失利
      益為限，民法第213條第1項、第215條、第216條第1項分
      別定有明文。茲就原告請求之金額應否准許，分述如下：
      　　　
    1.醫療費用：
　　　原告主張其因本件事故，自109年11月6日起至111年4月29
      日止，陸續前往彰化基督教醫療財團法人彰化基督教醫院
      、漢銘基督教醫院就醫，因而支出醫療費用共計6,370元
      等情，業據其提出彰化基督教醫療財團法人彰化基督教醫
      院診斷書、門診收據為證（見本院111年度沙簡字第133號
      卷第61頁及證物袋），並為被告所不爭執（見本院111年
      度沙簡字第133號卷第67至68頁），自堪信為真實。從而
      ，原告請求醫療費用6,370元，為有理由，應予准許　
　　2.交通費用：　
　　　原告主張自109年12月22日起至111年4月29日止搭乘計程
      車前往彰化基督教醫療財團法人彰化基督教醫院就醫及刑
      事案件出庭，因而支出計程車資合計5,350元等情，業據
      其提出計程車運價證明為證（見本院111年度沙簡字第133
      號卷第61頁及證物袋），並為被告所不爭執（見本院111
      年度沙簡字第133號卷第68、93頁），自堪信為真實。從
      而，原告請求交通費用5,350元，為有理由，應予准許。
　　3.保健食品費用： 
　　 （1）按損害賠償之債，以有損害之發生及有責任原因之事
          實，並二者之間有相當因果關係為成立要件。故原告
          所主張損害賠償之債，如不合於此項成立要件者，即
          難謂有損害賠償請求權存在（最高法院48年臺上字第
          481號民事裁判意旨參照）。　　　
　 　（2）原告主張：因彰化基督教醫療財團法人彰化基督教醫
          院之醫師建議可以吃保健食品進行調理，故原告自11
          0年2月22日起至111年1月6日止，陸續購買葡眾原味
          餐包沖泡飲、葡眾寧康福膠囊、葡眾靚妍飲、葡眾銀
          燦餐包沖泡飲、康爾喜乳酸菌顆粒、YaYamini舒緩膏
          、清明亮膠囊、衛傑膠囊、百克斯膠囊、貝力耐膠囊
          、醣利佳膠囊、禾玥膠囊等保健食品，因而支出共計
          39,856元等情，並提出訂購明細及彰化基督教醫療財
          團法人彰化基督教醫院診斷書為證（見本院111年度
          沙簡字第133號卷第61頁及證物袋）。又查：a.觀諸
          卷附彰化基督教醫療財團法人彰化基督教醫院診斷書
          記載：病人因壓力調適障礙、失眠，曾於109年11月6
          日、同年11月20日、同年12月4日、同年12月25日，
          及110年1月15日、同年2月19日就診等語（見本院111
          年度沙簡字第133號卷第61頁及證物袋），並未提及
          前揭原告主張醫師建議可以吃保健食品進行調理乙節
          ，則原告此部分主張，容有疑義。b.觀諸原告提出訂
          購明細（見本院111年度沙簡字第133號卷第61頁及證
          物袋），充其量僅顯示訂購上開物品情形，尚難據此
          逕行推論前揭原告主張保健食品費用39,856元乃本件
          事故所直接導致損害。c.綜上以析，原告主張保健食
          品費用39,856元，並非本件事故所直接導致損害，與
          本件事故不具相當因果關係，從而，原告請求保健食
          品費用39,856元，難認有據，無從准許。
    4.律師諮詢費用：
　　　原告固主張其因不服臺灣臺中地方檢察署檢察官所為109
      年度偵字第35951號不起訴處分，故請律師撰寫書狀聲請
      再議，因而支出費用，並提出收據為證（見本院111年度
      沙簡字第133號卷第61頁及證物袋），惟查，觀諸該收據
      記載「陳俊茂律師事務所」、「日期：110.02.19」、「
      撰狀費用」、「捌仟圓整」等字樣，足見該筆費用係於本
      件事故發生之後，原告囑託律師事務所撰寫書狀所支出費
      用，則原告支出前開費用，顯非屬因本件事故所直接導致
      損害，核與本件事故不具相當因果關係，從而，原告請求
      律師諮詢費用18,000元，難認有據，無從准許。
  　5.工作損失：
　　（1）按當事人主張有利於己之事實者，就其事實有舉證之
         責任，民事訴訟法第277條前段定有明文。復按民事訴
         訟如係由原告主張權利者，應先由原告負舉證之責，
         若原告先不能舉證，以證實自己主張之事實為真實，
         則被告就其抗辯事實即令不能舉證，或其所舉證據尚
         有疵累，亦應駁回原告之請求（最高法院17年度上字
         第917號民事裁判意旨參照）。
　　（2）原告主張其於110年2月28日自上正汽車材料行離職，
         離職原因為變相職場罷凌，因被告也是上正汽車材料
         行老闆之一，於刑事案件提告及起訴後，原告的工作
         量增加，且原告於109年10月間向臺中市政府勞工局申
         訴，亦未得到友善回應，故自110年3月1日起至同年10
         月31日止共計8個月，受有工作損失等情，為被告所否
         認，揆諸前揭說明，原告應就其前揭主張，負舉證責
         任。
　　（3）被告辯稱：原告於110年2月28日自願離職，並簽署「
         離職申請書」等情，業據其提出「離職申請書」影本
         為證，且觀諸該「離職申請書」影本之「離職原因」
         欄勾選「另有高就」（見本院111年度沙簡字第133號
         卷證物袋），參以，原告於111年5月24日本院言詞辯
         論期日陳稱：「（提示前開被告提出離職申請書影本
         ，對被告前開陳述原告為自願離職乙節，有無意見？
         ） 一、沒有意見。二、這張離職申請書是我寫的。」
         等語（見本院111年度沙簡字第133號卷第69頁），足
         見被告所辯前詞，尚屬有據，應堪採信。
　　（4）觀諸原告提出其於109年9年27日、同年9月28日及110
         年2月3日以通訊軟體LINE與訴外人莊哲倫對話內容（
         見本院111年度沙簡字第133號卷第73頁及證物袋），
         充其量僅顯示訴外人莊哲倫表示原告所反應被告之行
         為，僅係被告個人行為，其身為公司負責人收到原告
         之反應，將詢問被告，以瞭解情況，不會偏袒等情，
         尚難據此逕認有何前揭原告主張職場罷凌情形。
　　（5）觀諸原告提出臺中市政府勞工局109年11月19日中市勞
         動字第1090059877號函（見本院111年度沙簡字第133
         號卷第73頁及證物袋），充其量僅顯示因原告申訴上
         正汽車材料行涉違反性別工作平等法第13條規定，故
         臺中市政府勞工局請原告於109年11月27日至該局晤談
         室接受訪談，以釐清案情等情，尚難據此逕行推論有
         何前揭原告主張職場罷凌情形。
　　（6）此外，原告復未就其主張前情，提出其他證據以實其
         說，自難信為真實。從而，原告請求工作損失240,000
         元，難認有據，無從准許。
  　6.精神慰撫金：　　　 
    （1）按慰藉金之賠償須以人格權遭遇侵害，使精神上受有
         痛苦為必要，其核給之標準固與財產上損害之計算不
         同，然非不可斟酌雙方身分資力與加害程度，及其他
         各種情形核定相當之數額（最高法院51年臺上字第223
         號民事裁判意旨參照）。
　  （2）查被告於上揭時、地，乘原告在排整貨單而不及抗拒
         之際，站在原告後方，以其生殖器部位頂碰原告之臀
         部，對原告之身心造成極大損害，足令原告飽受身心
         煎熬，其精神確因此受有相當痛苦，爰審酌原告為專
         科畢業，目前無工作，名下有1輛汽車等情，及被告為
         專科肄業，經營上正汽車材料行，月收入約25,000元
         ，名下有2棟房屋及1輛汽車等情，業據兩造陳明在卷
         （見本院111年度沙簡字第133號卷第68、69頁），並
         有稅務電子閘門財產所得調件明細表附卷可稽（見本
         院111年度沙簡字第133號卷證物袋），堪予採認，是
         以，斟酌兩造之身份、地位、經濟能力，被告所為前
         開行為對於原告之身心所造成損害之程度，及原告因
         此所受精神上痛苦之程度等一切情狀，認原告請求精
         神慰撫金40,000元，尚屬過高，應以20,000元為適當
         ，至原告逾此部分之請求，難認有據，無從准許。
    7.綜上以析，原告所得請求金額合計31,720元（計算式：63
      70元＋5350元＋20000元＝31720元）。
（四）再按給付有確定期限者，債務人自期限屆滿時起，負遲延
      責任；給付無確定期限者，債務人於債權人得請求給付時
      ，經其催告而未為給付，自受催告時起，負遲延責任。其
      經債權人起訴而送達訴狀，或依督促程序送達支付命令，
      或為其他相類之行為者，與催告有同一之效力，民法第22
      9條第1項、第2項分別定有明文。又按遲延之債務，以支
      付金錢為標的者，債權人得請求依法定利率計算之遲延利
      息。但約定利率較高者，仍從其約定利率；應付利息之債
      務，其利率未經約定，亦無法律可據者，週年利率為百分
      之5，民法第233條第1項、第203條亦分別明定。查本件原
      告對被告之侵權行為損害賠償債權，核屬無確定期限之給
      付，既經原告提起本件民事訴訟，且「刑事附帶民事訴訟
      起訴狀」繕本業於110年11月4日合法送達被告，有本院送
      達證書在卷可佐（見本院110年度附民字第1131號卷第7頁
      ），則被告迄未給付，應負遲延責任，是以，原告請求自
      「刑事附帶民事訴訟起訴狀」繕本送達被告之翌日即110
      年11月5日起至清償日止，按週年利率百分之5計算之法定
      遲延利息，核無不合，應予准許，至原告逾此部分之請求
      ，難認有據，無從准許。
（五）綜上所述，原告依據侵權行為損害賠償之法律關係，請求
      被告應給付原告31,720元及自「刑事附帶民事訴訟起訴狀
      」繕本送達被告之翌日（即110年11月5日）起至清償日止
      ，按週年利率百分之5計算之利息，為有理由，應予准許
      ，至逾此部分之請求，則屬無據，應予駁回。
（六）本件事證已臻明確，兩造其餘之攻擊防禦方法及未經援用
      之證據，經本院斟酌後，認為均不足以影響本判決之結果
      ，自無逐一詳予論駁之必要，併此敘明。
四、本件原告勝訴部分，係依民事訴訟法第427條第1項規定適用
    簡易訴訟程序，所為被告敗訴判決，應依民事訴訟法第389
    條第1項第3款規定，依職權宣告假執行，原告雖陳明願供擔
    保，請准宣告假執行，惟本院既已依職權宣告，無再命原告
    提供擔保之必要，不另為准駁之諭知；另依民事訴訟法第39
    2條第2項規定，依職權酌定相當之擔保金額，宣告被告預供
    擔保而免為假執行；至原告敗訴部分，其假執行之聲請已失
    所附麗，應併駁回。　　　
五、再按因犯罪而受損害之人，於刑事訴訟程序得附帶提起民事
    訴訟，對於被告及依民法負賠償責任之人，請求回復其損害
    。前項請求之範圍，依民法之規定，刑事訴訟法第487條定
    有明文。又按因犯罪而受損害之人，於刑事訴訟程序固得附
    帶提起民事訴訟，對於被告請求回復其損害，但其請求回復
    之損害，以被訴犯罪事實所生之損害為限，否則縱令得依其
    他事由，提起民事訴訟，亦不得於刑事訴訟程序附帶為此請
    求（最高法院60年度臺上字第633號民事裁判意旨參照）。
    另按刑事附帶民事訴訟，經刑事庭依刑事訴訟法第504條第1
    項規定裁定移送於同院民事庭後，民事庭如認其不符同法第
    487條第1項規定之要件時，應許原告得繳納裁判費，以補正
    起訴程式之欠缺（最高法院最高法院108年度臺抗大字第953
    號民事裁判意旨參照）。末查，本件係原告於刑事訴訟程序
    提起附帶民事訴訟請求損害賠償，經本院刑事庭依刑事訴訟
    法第504條第1項規定裁定移送前來，依同法第504條第2項規
    定固免納裁判費，惟前開原告請求律師諮詢費用，非屬因被
    訴犯罪事實所生之損害，原告就此已補繳第一審裁判費1,00
    0元（見本院111年度沙簡字第133號卷第75頁），爰依民事
    訴訟法第79條規定，命兩造按如主文第3項所示比例負擔，
    併予敘明。　　
中　　華　　民　　國　 111　　年　　10 　　月　 12　　日
                  沙鹿簡易庭  法  官  賴秀雯
以上為正本係照原本作成。
如不服本判決，應於送達後二十日內，向本院提出上訴狀並表明
上訴理由，如於本判決宣示後送達前提起上訴者，應於判決送達
後二十日內補提上訴理由書（須附繕本）。如委任律師提起上訴
者，應一併繳納上訴審裁判費。
中　　華　　民　　國　 111　　年　　10　　月　  12  　日
                              書記官  陳任鈞